臺灣高等法院臺中分院刑事裁定　　　　　　　　　　　　九十四年度聲字第二九號
　　聲　請　人　丙○○
　　相　對　人
　　即　被　告　乙○○
　　　　　　　　甲○○
右列聲請人因聲請判決書登報事件，本院裁定如左：
      主  文
聲請駁回。
      理  由
一、聲請意旨略以：相對人即被告乙○○、甲○○因誣告聲請人丙○○案件，已經法
    院各判處有期徒刑五月確定，而犯刑法偽證及誣告罪章或妨害名譽及信用罪章之
    罪者，因被害人或其他有告訴權人之聲請，得將判決書全部或一部登報，其費用
    由被告負擔，刑事訴訟法第三百一十五條定有明文，爰依此聲請被告乙○○、甲
    ○○應將本院九十三年度上更(一)字第二０九號判決全部於聯合報或中國時報連續
    刊登二日，費用由被告負擔。
二、經查刑事訴訟法第三百一十五條規定「犯刑法偽證及誣告罪章或妨害名譽及信用
    罪章之罪者，因被害人或其他有告訴權人之聲請，得將判決書全部或一部登報，
    其費用由被告負擔。」，法文即明定為「得」，自非偽證或誣告罪之被害人依此
    提出聲請時，法院即必應裁定准許之，准駁與否，法院自仍可本諸必要性及衡平
    原則審酌決定之，並非必須應被害人之聲請准許之；將判決書登報，目的無非為
    恢復被害人之名譽，屬損害賠償性質，「權利之行使，不得違反公共利益，或以
    損害他人為主要目的。行使權利，履行義務，應依誠實及信用方法。」，民法第
    一百四十八條定有明文，則損害賠償權利之行使自亦應依誠實及信用方法，並不
    得違反公共利益，或以損害他人為主要目的，於全國性報紙將判決書登報二日所
    費不貲，大眾傳播媒體屬公共財，不應任由私人就與公共事務無關之事項濫行使
    用之，依卷附聲請人檢具之判決書觀之，其與被告係就廣西同鄉會之會務生爭執
    糾紛，與社會大眾無關，聲請人於本院亦自承「（你和他們之間同鄉會的糾紛曾
    被報紙或媒體報導過？）沒有。」、「除了訴訟之外，乙○○、陳顯湖是否曾利
    用報紙或電視或大眾傳播媒體等媒介妨害你的名譽？）沒有，從來沒有，他們不
    會，但他們亂告損害我的權益。」，有本院筆錄可參，聲請人與被告間糾葛爭執
    既未曾經大眾傳播媒體報導，被告亦未利用報紙等媒體毀損聲請人名譽，則被告
    誣告聲請人之事，至多於廣西同鄉會之會員間損及聲請人名譽，欲回復聲請人名
    譽之方法諸多，如將判決書影印寄送會員或於同鄉會會址張貼判決書等均大可達
    到目的，實無利用報紙公諸社會大眾之必要，是本諸必要性及衡情原則，本院認
    本件尚難准許之，爰予駁回。
中     華     民     國     九十四     年      二      月    二十一     日
                                   臺灣高等法院臺中分院刑事第五庭
                                         審判長法  官　袁　從　楨
                                               法　官  郭　同　奇
                                               法　官  姚  勳  昌
右正本證明與原本無異。
如不服本裁定，應於裁定送達後五日內向本院提出抗告狀。
                                               書記官  洪  麗  華
中     華     民     國     九十四     年      二      月    二十三     日
                                                              　　　　　Ｆ
